臺灣嘉義地方法院民事裁定
111年度監宣字第1號
聲  請  人  羅國貞  


相  對  人  羅福村  



關  係  人  羅芳薇  

上列聲請人聲請監護宣告事件，本院裁定如下：
    主    文
一、宣告羅福村（男，民國○○○年○○月○○○日生，身分證統一編號
    ：Ｚ○○○○○○○○○號）為受監護宣告之人。
二、選任羅國貞（男，民國○○○年○月○○日生，身分證統一編號：
    Ｚ○○○○○○○○○號）為受監護宣告之人羅福村之監護人。
三、指定羅芳薇（女，民國○○○年○月○○日生，身分證統一編號：
    Ｚ○○○○○○○○○號）為會同開具財產清冊之人。
四、聲請程序費用由受監護宣告之人羅福村負擔。
    理    由
一、聲請意旨：聲請人為相對人之長子，相對人於民國85年間因
    車禍，致不能為意思表示或受意思表示，並有中華民國身心
    障礙證明影本為證。為此，依民法第14條、第1110條、第11
    11條及家事事件法第164 條規定，聲請對其為監護之宣告，
    並選定聲請人為受監護宣告之人之監護人，暨指定關係人為
    會同開具財產清冊之人等語。
二、對於因精神障礙或其他心智缺陷，致不能為意思表示或受意思表示，或不能辨識其意思表示之效果者，法院得因本人、配偶、四親等內之親屬、最近一年有同居事實之其他親屬、檢察官、主管機關、社會福利機構、輔助人、意定監護受任人或其他利害關係人之聲請，為監護之宣告，民法第14條第1 項定有明文。經本院調查，聲請人主張之前述事實，已據提出戶籍謄本、前述身心障礙證明影本等件為憑（見本院卷第11至17頁）；又本院審驗相對人之精神及心智狀況，在鑑定人前詢問相對人之身心狀況，相對人躺床，有使用約束帶，雙手、腳已萎縮，對詢問回答：「（姓名？年籍？現在何處？）羅福村，45年次（對幾號不知道），國貞，是我兒子（指在場人），（不知道聲請人之太太是何人）。」、「（這裡是哪裡？來這裡做甚麼？）不知道這是哪裡。」等語，並斟酌戴德森醫療財團法人嘉義基督教醫院（以下簡稱嘉義基督教醫院）精神科主治醫師趙星豪所為之鑑定結果認：相對人因頭部外傷，顱內出血，手術後認知功能仍有明顯缺損，日常生活無法自理，需他人照護，在鑑定時相對人意識清醒，對人定向感正確，但對地點、時間定向感錯誤，短期記憶、注意力及計算能力均有顯著障礙，相對人因其心智缺陷，致不能辨識其意思表示之效果等語，有111 年1 月7 日勘驗筆錄、前述嘉義基督教醫院精神鑑定報告書在卷可參（見本院卷第31至45頁）。本院審酌前述訊問結果及鑑定意見，認相對人目前已因認知功能明顯缺損，記憶、注意力及計算能力呈顯著障礙，故相對人因心智缺陷，致不能辨識其意思表示之效果。因此，聲請人聲請對相對人為監護之宣告，為有理由，應予准許。
三、又受監護宣告之人應置監護人。法院為監護之宣告時，應依 職權就配偶、四親等內之親屬、最近一年有同居事實之其他 親屬、主管機關、社會福利機構或其他適當之人選定一人或 數人為監護人，並同時指定會同開具財產清冊之人。法院選 定監護人時，應依受監護宣告之人之最佳利益，優先考量受 監護宣告之人之意見，審酌一切情狀，並注意下列事項：受 監護宣告之人之身心狀態與生活及財產狀況。受監護宣告之 人與其配偶、子女或其他共同生活之人間之情感狀況。監護 人之職業、經歷、意見及其與受監護宣告之人之利害關係。 法人為監護人時，其事業之種類與內容，法人及其代表人與 受監護宣告之人之利害關係，民法第1110條、第1111條第1 項及第1111條之1 各有明文。本件相對人既為監護之宣告， 已如前述，且無訂立意定監護契約，自應為其選定監護人及指定會同開具財產清冊之人。經本院調查，相對人已離婚，有聲請人及關係人即長子羅國貞、長女羅芳薇等子女，而聲請人、關係人為相對人子女，均為相對人直系血親卑親屬；而聲請人表示願意擔任相對人之監護人，關係人同意願擔任相對人之會同開具財產清冊之人，並經到場同意或出具同意書同意由聲請人、關係人分別擔任相對人之監護人、開具財產清冊之人等情，有戶籍謄本、親屬系統表、前述勘驗筆錄、親屬同意書在卷可參。本院參酌聲請人、關係人為相對人之子女，均為相對人至親及其等之意願，認由聲請人任相對人之監護人，最能符合受監護宣告之人之最佳利益，選定聲請人為相對人之監護人，並指定關係人為會同開具財產清冊之人。
四、再者，依民法第1113條準用同法第1099條、第1099條之1 之
    規定，監護開始時，監護人對於受監護人之財產，應依規定
    會同遺囑指定、當地直轄市、縣（市）政府指派或法院指定
    之人，於二個月內開具財產清冊，並陳報法院；於前條之財
    產清冊開具完成並陳報法院前，監護人對於受監護人之財產
　　，僅得為管理上必要之行為。本件聲請人既任相對人之監護
    人，其於監護開始時，對於相對人之財產，自應依前述規定
    會同開具財產清冊之人即關係人於二個月內開具財產清冊並
    陳報法院，併此說明。
五、依家事事件法第164 條第2 項，裁定如主文。
中　　華　　民　　國　　111 　年　　1 　　月　　18　　日
                   家事法庭     法  官　李文輝   
以上正本係照原本作成。
如不服本裁定，應於送達後10日內向本院提出抗告狀，並繳納抗
告費新臺幣1,000 元。
中　　華　　民　　國　　111 　年　　1 　　月　　18　　日
                                書記官　張紜飴